【裁判字號】    89,訴,907
【裁判日期】    890922
【裁判案由】    毒品危害防制條例
【裁判全文】
臺灣板橋地方法院刑事判決                          八十九年度訴字第九七號
    公  訴  人  臺灣板橋地方法院檢察署檢察官
    被      告  戊○○
    指定辯護人  甲○
右列被告因違反毒品危害防制條例案件，經檢察官提起公訴（八十九年度偵字第四一
Ｏ二號、八十九年度偵字第五二二五號、八十九年度偵字第五七七一號），甲○判決
如左：
    主  文
戊○○連續販賣第二級毒品，累犯，處有期徒刑肆年肆月。
扣案安非他命殘渣（淨重零點貳公克）；安非他命壹包（淨重零‧壹捌公克）；安非
他命肆包（合計淨重拾陸點貳參公克）；安非他命參包（合計淨重貳點壹陸公克），
均沒收銷燬之。分裝勺壹支沒收之。犯罪所得財物新臺幣肆仟參佰元沒收之，如全部
或一部不能沒收時，以其財產抵償之。
    事  實
一、戊○○（施用毒品部分檢察官另行處理）前因違反麻醉藥品管理條例及違反槍砲
    彈藥刀械管制條例案件，經甲○分別判處有期徒刑三月、三月，並定執行刑五月
    確定，於民國八十七年九月三日易科罰金執行完畢。詎猶不知悔改，明知安非他
    命係第二級毒品，不得非法持有、施用、販賣，竟基於意圖營利之概括犯意，先
    後於八十八年八月間某日下午九時許，在臺北縣三重市○○路○段味全食品股份
    有限公司（以下簡稱味全公司）前，以新臺幣（下同）一千元之價格販賣安非他
    命一公克予陳建曄；復於八十八年十月間某日下午四時許，在臺北縣三重市○○
    路與重新路口以一千三百元之價格販賣安非他命零點八公克予陳建曄；繼於八十
    九年二月十六日（起訴書誤載為六日）下午四時許，陳建曄因涉嫌施用安非他命
    案件，為警在臺北縣三重市○○路○段九十三巷十一之四號二樓處查獲，並扣得
    彼所有自戊○○處購得之安非他命殘渣（淨重零點二公克），為配合警方追查安
    非他命來源，乃由警方授意陳建曄在上址，撥打戊○○之電話，經警方在旁授意
    ，陳建曄向戊○○佯稱欲購買三千元價格之安非他命，戊○○即基於竟圖營利、
    販賣安非他命之犯意而允諾之，雙方並約定在臺北縣蘆洲市○○路五八四號（起
    訴書誤繕為臺北縣三重市○○路十二號）前交易，戊○○隨即承前販賣安非他命
    之概括犯意，於同日下午四、五時許，攜帶四包安非他命（淨重共十六點二三公
    克）至上址臺北縣蘆洲市○○路五八四號前，欲將前開安非他命販賣與陳建曄時
    ，旋即為埋伏在旁之警員當場查獲而未遂，並自戊○○身上扣得上開安非他命四
    包（淨重共十六點二三公克）及彼所有供犯販賣安非他命罪所用之分裝勺一支。
二、戊○○承前同一意圖營利之概括犯意，自八十九年二月間起至同年三月二日止
    ，連續在臺北縣二重疏洪道等地，以每次一千元之價格，販賣安非他命（重量不
    詳）予乙○○二次（起訴書誤為三次）。嗣經警於八十九年三月七日晚上，在臺
    北縣三重市○○路○段十七巷十六號前，當場查獲乙○○並自其身上取出彼所有
    向戊○○所購購得之安非他命一小包（淨重零‧一八公克），乙○○為警帶至臺
    北市政府警察局保安大隊，為配合警方追查安非他命來源，乃由警方授意乙○○
    在臺北市政府警察局保安大隊，撥打戊○○之電話，經警方在旁授意，乙○○向
    戊○○佯稱欲購買安非他命三包，戊○○即基於竟圖營利、販賣安非他命之犯意
    而允諾之，雙方並約定在臺北縣三重市○○路四十五號前交易，戊○○隨即承前
    販賣安非他命之概括犯意，於八十九年三月八日凌晨零時三十分許，攜帶三包安
    非他命（合計淨重二點一六公克）至上址臺北縣三重市○○路四十五號前，欲將
    前開安非他命販賣與乙○○時，旋即為埋伏在旁之警員當場查獲而未遂，並自戊○○身上扣得上開安非他命三包（合計淨重二點一六公克）。
三、案經臺北縣警察局三重分局報告及臺北市政府警察局大同分局移送臺灣板橋地方
    法院檢察署檢察官偵查起訴。
    理  由
一、訊據被告戊○○固坦承於八十九年二月十六日下午四、五時許，攜帶上開四包安
    非他命至上址臺北縣蘆洲市○○路五八四號前，旋即為警查獲；且於八十九年三
    月八日凌晨零時三十分許，攜帶上開三包安非他命至上址臺北縣三重市○○路四
    十五號前，旋即為警查獲，並自其身上扣得前開安非他命等情，惟矢口否認有何
    販賣安非他命犯行，辯稱：「我沒有販賣毒品給陳建曄過，也沒有幫他調貨過，
    八十九年二月十六日陳（建曄）打電話給我問我是否有東西（就是安非他命），
    我問他要做何用途，他說他需要，他說要我借，但沒有說數量，我就帶了四包安
    非他命，於當天下午一時許帶上開安非他命到約定的三重市○○路十二號，但沒
    有碰到陳（建曄），後來我轉到蘆洲市○○路五八四號我還是沒有看到陳（建曄
    ）（我當時是要將安非他命借給他），後來陳（建曄）打電話給我，我拿起電話
    時警察就將我逮捕，並扣得安非他命四包，我被押到警車上才看到陳（建曄）；
    我也沒有賣安（非他命）給乙○○過，但我曾幫他於八十九年不詳日期調過一仟
    元的安非他命（他給我壹仟元，我拿去到臺北市士林區百齡橋向葉明海購買，我
    不知葉的住址和電話及年籍資料，我沒有從中賺到差價，我只是單純幫他調貨。
    ）。八十九年三月七日晚上證人乙○○和我聯絡，叫我帶東西（就是安非他命）
    過去三重市○○路四十五號巷口給他（上開安非他命是我和他合資，我出二千他
    出三千元，於八十九年三月七日晚上十時許，由葉明海將五包的安非他命送到我
    位於臺北縣三重市○○○街三號住處給我，我拿二包，另外三包我要拿給張『漢
    杰』。我也沒有賺到差價，我是單純合資購買安非他命），就有警員將我逮捕，
    並扣得三包安非他命。」云云。惟查：
（一）被告如何於八十八年八月間某日下午九時許，在臺北縣三重市○○路○段味全
      公司前，以一千元之價格販賣安非他命一公克予陳建曄；復於八十八年十月間
      某日下午四時許，在臺北縣三重市○○路與重新路口以一千三百元之價格販賣
      安非他命零點八公克予陳建曄等情，業據被告與證人陳建曄於警訊中供證綦詳
      ，互核相符（見八十九年度偵字第四一０二號偵查卷第十頁反面、十二頁反面
      ）。參以，證人陳建曄亦於偵查中證稱曾在臺北縣三重市○○路○段味全公司
      前向被告購買安非他命等語（見上開偵查卷第四十三頁），是證人陳建曄前開
      警訊中向被告購買安非他命之證詞，並非無稽。況被告與證人陳建曄均於甲○
      到庭供證警訊時並未被刑求或恐嚇，雖彼等供證警方在製作警訊筆錄時有拍打
      桌子云云，然此為製作彼等警訊筆錄之警員吳振祥、林享雨到庭否認（見甲○
      八十九年八月十日訊問筆錄），故被告與證人陳建曄有關警方製作警訊筆錄時
      有拍打桌子之說詞，顯係卸責與迴護之詞，並不足取。抑且，八十九年二月十
      六日下午四時許，陳建曄如何因涉嫌施用安非他命案件，為警在臺北縣三重市
      ○○路○段九十三巷十一之四號二樓處查獲，並扣得彼所有自被告處購得之安
      非他命殘渣（淨重零點二公克），為配合警方追查安非他命來源，乃由警方授
      意陳建曄在上址，撥打被告之電話，經警方在旁授意，陳建曄向被告佯稱欲購
      買三千元價格之安非他命，被告即基於竟圖營利、販賣安非他命之犯意而允諾
      之，雙方並約定在臺北縣蘆洲市○○路五八四號前交易，被告隨即於同日下午
      四、五時許，攜帶四包安非他命至上址臺北縣蘆洲市○○路五八四號前，欲將
      前開安非他命販賣與陳建曄時，旋即為埋伏在旁之警員當場查獲而未遂，並自
      戊○○身上扣得上開安非他命四包等情，業據證人即查獲被告之警員吳振祥到
      庭結證明確（見甲○八十九年八月十日訊問筆錄）。此外，復有自陳建曄處查
      獲之上開安非他命一包（淨重零點二公克）；自被告身上查獲之上開安非他命
      四包（淨重共十六點二三公克）與分裝勺一支，扣案足資佐證，且上開查獲之
      物品確係安非他命，淨重亦如上述等情，亦有甲○卷附法務部調查局八十九年
      七月六日（八九）陸一字第八九０四五六七八號檢驗通知書在卷可稽（按上開
      自被告身上查獲之四包安非他命雖法務部調查局檢驗通知書記載合計淨重十六
      點六八公克，然須扣掉警方自陳建曄查獲之淨重零點二公克之安非他命及與本
      案無關之黃俊強所有淨重零點二五公克之安非他命，故該等四包安非他命合計
      淨重十六點二三公克）。是被告曾於右開時地販賣安非他命予陳建曄之犯行，
      事證明確，堪以認定。
（二）被告如何自八十九年二月間起至同年三月二日止，連續在臺北縣二重疏洪道等
      地，以每次一千元之價格，販賣安非他命（重量不詳）予乙○○二次等情，業
      據證人乙○○於警訊中證述稽詳（見八十九年度偵字第五二二五號偵查卷第十
      二頁正面），況被告亦於警訊中供述曾於右開時地幫乙○○調過安非他命給彼
      （見上開偵查卷第十五頁正面），然被告於警訊中有關幫乙○○調貨之供述，
      顯係避就之詞，並不足取，應以乙○○前開警訊之證述為可採。另被告與證人
      乙○○均於甲○到庭供證警訊時並未被刑求或恐嚇，雖彼等供證警方在製作警
      訊筆錄時有拍打桌子且警訊筆錄是警方自編自寫云云，然此為製作彼等警訊筆
      錄之警員丁○○、丙○○到庭否認（見甲○八十九年八月十日訊問筆錄），故
      被告與證人乙○○有關警方製作警訊筆錄時有拍打桌子或警訊筆錄是警方自編
      自導之說詞，顯係卸責與迴護之詞，並不足取。再警方如何於八十九年三月七
      日晚上，在臺北縣三重市○○路二段十七巷十六號前，當場查獲乙○○並自其
      身上取出彼所有向被告所購得之安非他命一小包（淨重零‧一八公克），乙○○為警帶至臺北市政府警察局保安大隊，為配合警方追查安非他命來源，乃由
      警方授意乙○○在臺北市政府警察局保安大隊，撥打被告之電話，經警方在旁
      授意，乙○○向被告佯稱欲購買安非他命三包，被告即基於竟圖營利、販賣安
      非他命之犯意而允諾之，雙方並約定在臺北縣三重市○○路四十五號前交易，
      被告隨即承前販賣安非他命之概括犯意，於八十九年三月八日凌晨零時三十分
      許，攜帶三包安非他命（合計淨重二點一六公克）至上址臺北縣三重市○○路
      四十五號前，欲將前開安非他命販賣與乙○○時，旋即為埋伏在旁之警員當場
      查獲而未遂，並自被告身上扣得上開安非他命三包（合計淨重二點一六公克）
      等情，亦據證人即查獲被告之警員丁○○於偵審；證人丙○○於甲○調查中結
      證在卷（見上開偵查卷第四十九至五十頁、甲○八十九年八月十日訊問筆錄）
      。此外，復有自乙○○處查獲之上開安非他命一包（淨重零‧一八公克）、自
      被告身上查獲之上開安非他命三包（合計淨重二點一六公克），扣案足資佐證
      ，且上開查獲之物品確係安非他命，淨重亦如上述等情，亦有甲○卷附法務部
      調查局八十九年七月十八日（八九）陸（一）字第八九０五００一八號檢驗通
      知書在卷可稽。是被告曾於右開時地販賣安非他命予乙○○之犯行，事證明確
      ，亦堪認定。又被告於偵查中辯稱：彼未曾販賣或幫忙販賣安非他命予乙○○
      ，以及查獲當天彼剛好外出幫小孩買米漿，並未與乙○○約在查獲地點碰面云
      云。惟被告於上開時、地販賣安非他命予乙○○一節，業據乙○○於警訊時供
      陳明確如前，並有扣案之前開安非他命可佐；雖乙○○嗣於偵審中翻異前供，
      更稱：未曾向被告舜購買安非他命，而係向綽號阿龍之男子所購買云云，惟本
      件是否確有綽號阿龍之男子，殊值懷疑，已無足取；且參之被告販賣安非他命
      之交易價格、數量、地點及時間等情，業據乙○○於警訊中供承甚詳，迭如前
      述，以及被告經乙○○電話聯絡後，亦依約攜帶前開三包安非他命到場交易而
      為警查獲等情以觀，被告確有販賣安非他命予乙○○之情者甚明，核乙○○於
      偵審中翻異前詞，顯係迴護被告，自難採信。又被告於偵查時先供稱：「他（
      即乙○○）打電話給我約在成功路一○○號陸橋見面，我從簡子舍街六十八號
      出門經過巷子到成功路四十五號前即被警查獲」云云，復辯稱：查獲當天我並
      未與乙○○約在查獲地點碰面云云，則被告先後供述不一，所辯已無足採，且
      乙○○經警查獲後，如何配合員警追查毒品來源而主動聯繫被告並約定如何交
      易等情，亦經證人即當時承辦員警丁○○、丙○○證述無訛如前；且衡諸常情
      ，倘被告僅係外出幫小孩買米漿，豈有隨身攜帶約定之安非他命數量三包而增
      加被查緝危險之理？是被告空言所辯，亦難採信。又被告嗣後於甲○中有關是
      與陳建曄或乙○○合資購買安非他命之辯詞，顯係事後畏罪卸責之虛詞，且亦
      無法提出彼等合資購買安非他命之來源對象－葉明海之年籍、住址等資料以供
      甲○傳拘查證，是被告之上開辯解，與前開彼販賣安非他命之證據不合，委無
      足取。至陳建曄、乙○○雖於甲○調查中附合被告之說詞，略以安非他命是彼
      等與被告合資購買云云，然此與彼等於警訊中之供述不合，顯係事後迴被告之
      說詞，亦不足取，公設辯護人以證人陳建曄、乙○○於甲○調查中之前開證詞
      ，遽謂被告並未涉犯販賣安非他命罪嫌云云，顯係漠視上開被告販賣安非他命
      犯行之證據，自無足取。
（三）八十九年二月十六日下午四時許，陳建曄以電話與被告聯絡欲購買安非他命；
      另八十九年三月七日晚上，乙○○以電話與被告聯絡欲購買安非他命，雖均係
      出於警員之授意，惟被告不知陳建曄、乙○○之偽，被告基於意圖營利、販賣
      安非他命之犯意，承諾陳建曄、乙○○購買安非他命之要約（此承諾為真意之
      意思表示），並依約攜帶安非他命前往上揭地點欲交付予陳建曄、乙○○，是
      被告即已著手實施販賣安非他命之構成要件行為，僅因陳建曄、乙○○當次各
      無實際購買安非他命之真意，不能完成真正買賣安非他命之犯罪，是被告上開
      行為，仍構成毒品危害防制條例第四條第五項、第二項之販賣第二級毒品未遂
      罪（最高法院八十五年三月十二日八十五年度第四次刑事庭會議決議參照），
      堪以認定。
（四）且按販賣毒品係違法行為，非可公然為之，亦無公定之價格，不論是瓶裝或紙
      包，均可任意分裝增減分量，而每次買賣之價差，亦隨時依雙方之關係深淺、
      資力、需求之數量及對行情之認知、來源是否充裕、販賣者是否渴求資金、查
      緝是否嚴緊、購買者被查獲時供述購買對象之可能性之風險評估等，因而異其
      標準，並機動調整，非可一概而論，販賣之利得除經坦承犯行或價量至臻明確
      外，委難查得實情，販賣之人從價差或量差中牟利方式雖異，其意圖營利之非
      法販賣行為則一，被告於警訊中承認將安非他命交予他人否認得到任何利潤而
      無法查得販賣之實際利得，但除別有事證足認係按同一價量轉讓或確未牟利外
      ，尚難執此遽認非法販賣之證據有所未足，致知過坦承者難辭重詞，否認者反
      得逞僥倖，致失情理之平，適足鼓勵虛矯之人，況被告與陳建曄、乙○○間非
      屬至親，被告當無可能甘冒重典而按購入價格轉售而毫無得利，是被告販賣安
      非他予陳建曄、乙○○，亦有營利之意圖，要無疑義。
綜上諸情參互以析，被告所辯，無非事後畏罪卸責之虛詞，本案事證明確，被告犯行
堪以認定，應予依法論科。
二、按安非他命屬中樞神經興奮劑，具有輕微之成癮性，服用後會產生依賴性、耐藥
    性、並引起不安、頭昏、顫抖、亢進性反應、失眠、焦慮、譫妄、慢性中毒、精
    神障礙，類似精神分裂症之錯覺、幻覺、妄想及伴有行動與性格異常等副作用，
    其劑量大增時，甚或會致死亡，而其慣用者，由於精神錯亂，更具有暴力攻擊及
    反社會行為傾向等，情況極為嚴重，尤以戒解不易，其毒害不在煙毒之下，是以
    安非他命係屬毒品危害防制條例第二條第二項第二款所規定之第二級毒品。被告
    意圖營利，先後於八十八年八月間某日下午九時許，在臺北縣三重市○○路○段
    味全公司前，以一千元之價格販賣安非他命一公克予陳建曄；復於八十八年十月
    間某日下午四時許，在臺北縣三重市○○路與重新路口以一千三百元之價格販賣
    安非他命零點八公克予陳建曄；繼於八十九年二月間起至同年三月二日止，連續
    在臺北縣二重疏洪道等地，以每次一千元之價格，販賣安非他命（重量不詳）予
    乙○○二次等之所為，各係犯毒品危害防制條例第四條第二項之販賣第二級毒品
    既遂罪。再被告於八十九年二月十六日下午四、五時許，攜帶安非他命四包（淨
    重共十六點二三公克）至臺北縣蘆洲市○○路五八四號處；另於八十九年三月七
    日晚上，攜帶三包安非他命（合計淨重二點一六公克），至臺北縣三重市○○路
    二段十七巷十六號前；尚未交付之際即被警查獲等情，各係犯毒品危害防制條例
    第四條第五項、第二項之販賣第二級毒品未遂罪，已如前述。被告先後四次販賣
    第二級毒品既遂及二次販賣第二級毒品未遂之犯行，時間緊接，犯罪構成要件相
    同，所犯罪名又屬同一，顯係基於概括犯意反覆為之，為連續犯，應論以情節較
    重之販賣第二級毒品既遂罪之一罪，並加重其刑（販賣第二級毒品罪之法定刑為
    無期徒刑部分，依法不得加重）。公訴意旨雖未就被告於八十八年八月間某日下
    午九時許，在臺北縣三重市○○路○段味全公司，以一千元之價格販賣安非他命
    一公克予陳建曄；復於八十八年十月間某日下午四時許，在臺北縣三重市○○路
    與重新路口以一千三百元之價格販賣安非他命零點八公克予陳建曄之犯行起訴，
    然此未起訴部分與已起訴之被告於八十九年二月十六日販賣安非他命予陳建曄之
    犯行有連續犯裁判上之一罪關係，為起訴效力所及，甲○自得併予審究。另起訴
    書上所記載之被告於八十九年「一月八日、三十一日」販賣安非他命之對象：參
    酌卷證資料（見八十九年度偵字第五七七一號偵查卷第四頁反面），應僅只有綽
    號「小其」、「小玲」之人，並不包含陳建曄，附此敘明。又被告販賣安非他命
    前後持有之低度行為，為其販賣行為所吸收，僅論以販賣第二級毒品安非他命罪
    。查被告前曾有事實欄所載之犯罪科刑執行情形，有臺灣高等法院檢察署刑案紀
    錄簡覆表在卷可稽，其受有期徒刑之刑執行完畢後，五年以內再犯有期徒刑以上
    之本罪，為累犯，應依法遞加重其刑（販賣第二級毒品罪之法定刑為無期徒刑部
    分，依法不得加重）。另被告所販賣之安非他命數量不多，所得僅四千三百元（
    詳後述），就被告犯案部分，如依毒品危害防制條例第四條第二項所規定之法定
    刑（無期徒刑或七年以上有期徒刑，得併科七百萬元以下罰金），仍嫌過重，不
    符「罪刑相當性原則」，爰依刑法第五十九條之規定減輕其刑。爰審酌被告因利
    慾薰心，明知我國近年來遭受毒害甚深，吸毒人口日益增加，吸毒之年齡層日漸
    降低，對社會國家之危害既深且遠，竟仍為一己之私利，販賣安非他命予他人，
    不惜戕害同胞之生命與身體健康，將使無數原本美滿之家庭因家人吸毒而家破人
    亡，對社會秩序之影響至深且遠，被告犯後並未坦承犯行等一切情狀，量處如主
    文所示之主刑，以資懲儆。
三、警方自陳建曄處扣得之安非他命殘渣（淨重零點二公克）、自乙○○處扣得之安
    非他命一小包（淨重零‧一八公克），衡情應均係彼等向被告所購得之安非他命
    。再警方自被告身上扣得之安非他命四包（合計淨重十六點二三公克）；安非他
    命三包（合計淨重二點一六公克），該等安非他命顯係被告所有供販賣所用之物
    ，上開安非他命，應依毒品危害防制條例第十八條第一項前段之規定，不問屬於
    犯人與否，均宣告沒收銷燬之。至八十九年二月十六日下午四、五時許，被告攜
帶前開安非他命四包至臺北縣蘆洲市○○路五八四號著手將之販賣予陳建曄時，
    尚為警於被告身上扣得分裝勺一支，該分裝勺一支顯係被告所有供犯罪所用之物
    ，該物爰依刑法第三十八條第一項第二款之規定宣告沒收之。
四、末按刑法沒收之物，雖指原物，但金錢為代替物，重在兌換價值，而不在原物，
    自難拘泥於沒收原物之理論，認沒收販賣毒品所得之金錢，以當場查獲扣押者為
    限，且毒品危害防制條例第十九條第一項之規定，係刑法第三十八條第一項第三
    款、第三項但書所指之特別規定，政府為肅清毒品，貫徹禁政，既設專條，採義
    務沒收主義，揆諸立法主意旨，當不致有此限制，故販賣毒品所得之金錢，苟能
    認定其係販賣毒品所得之款（例如販毒所得之款，業經消費寄託或消費借貸與他
    人，則應認該販毒所得之款仍屬存在），不以當場查獲扣押者為限，此有最高法
    院六十六年度第八次刑事庭會議決議可參（就販賣毒品所得之財物如為金錢，而
    未扣案，可否宣告沒收而為決議），是依前開決議意旨，販賣毒品所得之金錢，
    無論已否扣案，如仍屬存在，即應依法沒收。經查，被告先後於八十八年八月間
    某日下午九時許，在臺北縣三重市○○路○段味全公司前，以一千元之價格販賣
    安非他命一公克予陳建曄；復於八十八年十月間某日下午四時許，在臺北縣三重
    市○○路與重新路口以一千三百元之價格販賣安非他命零點八公克予陳建曄；繼
    於八十九年二月間起至同年三月二日止，連續在臺北縣二重疏洪道等地，以每次
    一千元之價格，販賣安非他命（重量不詳）予乙○○二次等情，則被告所犯販賣
    安非他命罪之所得共為四千三百元（即一千元、一千三百元、一千元、一千元之
    和），上開四千三百元係被告販賣毒品所得之財物，雖未扣案，然無證據證明已
    不存在，是被告前揭販賣毒品所得之財物，仍應依毒品危害防制條例第十九條第
    一項之規定，宣告沒收。惟如全部或一部不能沒時，依同條項之規定，應以其財
    產抵償之。另被告於八十九年二月十六日下午四、五時許，攜帶安非他命四包（
    淨重共十六點二三公克）至臺北縣蘆洲市○○路五八四號處；再於八十九年三月
    七日晚上，攜帶三包安非他命（合計淨重二點一六公克），至臺北縣三重市○○
    路四十五號前，著手販賣安非他命予陳建曄、乙○○未遂，被告該二次並未實際
    取得陳建曄、乙○○所交付之金錢，自無法就該部分之金錢宣告沒收，併予敘明
    。
五、
（一）公訴意旨另以：被告於八十九年一月八日、三十一日，連續多次在臺北縣三重
      市○○路附近之路橋、臺北縣新莊市大漢橋及臺北縣蘆洲市○○路五八四號等
      地，以每公克一千元之價格，販賣安非他命一至三公克予綽號「小其」之男子
      、綽號「小玲」之女子等人牟利，因認被告此部分尚涉有毒品危害防制條例第
      四條第二項之販賣第二級毒品之罪嫌。
（二）按犯罪事實應依證據認定之，無證據不得推定其犯罪事實，刑事訴訟法第一百
    五十四條定有明文。又犯罪事實之認定，應憑真實之證據，倘證據是否真實尚欠
    明確，自難以擬制推測之方法，為其判斷之基礎；而認定犯罪事實之證據係指足
    以認定被告確有犯罪行為之積極證據而言，該項證據自須適合於被告犯罪事實之
    認定，始得採為斷罪資料，最高法院五十三年著有臺上字第六五六號、二十九年
    上字第三一０五號判例。且刑事訴訟上證明之資料，無論其為直接或間接證據，
    均須達於通常一般之人均不致有所懷疑，而得確信其為真實之程度，始得據為有
    罪之認定，若其關於被告是否犯罪之證明未能達此程度，而有合理懷疑之存在，
    致使無從形成有罪之確信，根據「罪證有疑，利於被告」之證據法則，即不得遽
    為不利被告之認定，亦有最高法院七十六年度臺上字第四九八六號判例可稽。其
    以情況證據（即間接證據）斷罪時，尤須基於該證據在直接關係上所可證明之他
    項情況事實，本乎推理作用足以確證被告有罪，方為合法，不得徒憑主觀上之推
    想，將一般經驗上有利被告之其他合理情況逕予排除，此觀諸最高法院三十二年
    上字第六十七號判例意旨亦甚彰明。
（三）公訴意旨認被告涉有於右開時地販賣安非他命予綽號「小其」之男子、綽號「
      小玲」之女子之罪嫌，無非以被告於警訊中之供詞（見八十九年度偵字第五七
      七一號偵查卷第四、五頁），為主要論據。訊據被告堅詞否認有何於右開時地
      販賣安非他命予綽號「小其」之男子、綽號「小玲」之女子，辯稱：「我不曾
      於右開時地販賣安非他命予『小其』、『小玲』。」等語。經查，遍觀全部卷
      證資料，並無綽號「小其」、「小玲」等人之姓名、年籍、住址等資料，致甲○根本無從查證彼等是否曾向被告買過安非他命。公訴人認被告涉有此部分犯
      行，僅憑被告於警訊中之自白，然被告之自白不得作為有罪判決之唯一證據，
      仍應調查其他必要之證據，以察其是否與事實相符，刑事訴訟法第一百五十六
      條第二項定有明文。是此部分既僅有被告於警訊中之自白如前，並無綽號「小
      其」、「小玲」等人之證詞，且甲○亦無從傳喚彼等以查證，迭如前述，是公
      訴人認被告涉有此部分犯行，尚乏依據。此外，復查無其他積極證據足認被告
      等有何此部分之販賣安非他命予綽號「小其」、「小玲」等人之罪嫌，揆諸前
      開規定及判例意旨，原應為無罪之諭知，惟公訴意旨認此部分與前開論罪部分
      具有連續犯裁判上一罪之關係，爰不另為無罪之諭知，併予敘明。
據上論斷，應依刑事訴訟法第二百九十九條第一項前段，毒品危害防制條例第四條第
二項、第十八條第一項前段、第十九條第一項，刑法第十一條前段、第五十六條、第
四十七條、第五十九條、第三十八條第一項第二款，判決如主文。
本案經檢察官游鉦添到庭執行職務。
中      華      民      國    八十九    年      九      月    二十二    日
                                 臺灣板橋地方法院刑事第四庭
                                     法  官  許必奇
右正本證明與原本無異。
如不服本判決，應於判決送達後十日內向甲○提出上訴狀 (應附繕本) ，上訴於臺灣
高等法院。
                                     書記官  高玉彬
中      華      民      國    八十九    年      九      月    二十八    日
附錄：毒品危害防制條例第四條第二項。
毒品危害防制條例第四條：
製造、運輸、販賣第一級毒品者，處死刑或無期徒刑；處無期徒刑者，得併科新臺幣
一千萬元以下罰金。
製造、運輸、販賣第二級毒品者，處無期徒刑或七年以上有期徒刑，得併科新臺幣七
百萬元以下罰金。
製造、運輸、販賣第三級毒品者，處五年以上有期徒刑，得併科新臺幣五百萬元以下
罰金。
製造、運輸、販賣專供製造或施用毒品之器具者，處一年以上七年以下有期徒刑，得
併科新臺幣一百萬元以下罰金。
前四項之未遂犯罰之。


司法院資訊處製作；財團法人民間司法改革基金會備份。
